臺灣臺北地方法院民事判決　　　　　　91年度重訴字第1436號
原　　　告　方第實業有限公司
法定代理人　丁○○
訴訟代理人　陳文禹律師
被　　　告　丙○○○○○○○ .
　　　　　　　　　　　4300.
法定代理人　甲○○○○○○○○.
　　　　　　　　　　　　430.
訴訟代理人　蔡東賢律師
　　　　　　魏嘉俐律師
被　　　告　乙○○○ ○○○○.
上列當事人間損害賠償事件，本院於民國94年5月3日言詞辯論終
結，判決如下：
    主  文
原告之訴及假執行之聲請均駁回。
訴訟費用由原告負擔。
    事實及理由
壹、程序事項
一、按關於由侵權行為而生之債，依侵權行為地法。但中華民國
    法律不認為侵權行為者，不適用之。侵權行為之損害賠償及
    其他處分之請求，以中華民國法律認許者為限。涉外民事法
    律適用法第9條定有明文。查本件原告主張其為被告丙○○○○○○○ ○○○○○（VESTEBENE）（下簡稱MIROGLIO公司）之台灣、香
    港及大陸地區之獨家代理經銷商暨商標使用權人，惟被告
    MIROGLIO公司竟私自售貨予其他廠商，並派被告乙○○○  ○○○○○○來台授權訴外人品揚時裝有限公司（下稱品揚公司），故
    意不法侵害原告之獨家經銷權、商標使用權與信用權等語，
    並提出台北市太平洋崇光百貨股份有限公司敦南新館彩色照
    片四紙在卷，是原告主張被告侵權行為地在我國，則揆諸前
    開說明，自應依中華民國法律為準據法，合先敘明。又原告
    為中華民國法人，依法我國自有管轄權，至被告MIROGLIO公
    司雖抗辯本件兩造業已合意由義大利Alba地區之法院轉屬管
    轄，我國並無管轄權云云，惟觀之兩造所不爭執之系爭經銷
    合約第9條固約定：「本合約應以義大利法為準據法。Alba
    地區之法院對於因本合約所生或與本合約有關之任何爭執有
    專屬管轄權。」 (原文為："The present agreement is
    governed by Itali an law. The Alba Courts shall have
    exclusive jurisdi ction in any dispute arising out
    of or connection with the present contact")。是自應
    認兩造合意者，僅就系爭買賣契約所生爭議專由義大利法院
    Alba地區之法院管轄，至被告是否另有侵權行為責任，則已
    逾其合意專屬管轄之範疇，本院仍應有管轄權，是被告MIRO
    GLIO公司抗辯本院並無管轄權，應依民事訴訟法第249 條第
    1項第2款，裁定駁回原告請求，即乏所據，併此敘明。
二、本件被告乙○○○○ ○○○○○未於言詞辯論期日到場，核無民事訴
    訟法第386條各款所列情形，爰依原告之聲請，由其一造辯
    論而為判決。
貳、實體方面：
一、本件原告主張：原告從事服飾貿易業務，並代理數家進口服
    飾，而被告丙○○○○○○○ ○○○○○（VESTEBENE）（下簡稱MIROGLI
    O公司）為擴展其下之DREAM品牌，而與原告簽訂由原告取得
    該品牌服飾於台灣、香港及大陸地區之獨家代理經銷商暨商
    標使用權，原兩造僅為口頭約定，嗣原告為此投注鉅額大量
    心力及費用，並投入至少五十萬歐元（折合約新台幣16,000
    ,000 元），惟迄至90年1月31日，因原告銷售漸有起色，兩
    造即簽訂書面契約（原證1）；詎被告MIROGLIO公司竟違約
    私自售貨予其他廠商，迄至91年初，更派被告乙○○○ ○○○○○○
    來台授權品揚公司，是其等自屬故意不法侵害原告之獨家經
    銷權、商標使用權與信用權，是其已合法獨家授權原告，卻
    又私自售貨、重覆授權原告之競爭廠商，無異為雙重買賣，
    是渠等自屬故意以背於善痕風俗之方法加損害於原告，應依
    民法第184條第1項前、段後段及第2項規定，負損害賠償責
    任；又被告乙○○○ ○○○○○○係被告MIROGLIO公司遠東區經理，
    被告MIROGLIO公司自應就被告乙○○○ ○○○○○○執行業務所為侵
    權行為，依民法第188條第1項規定，負僱用人連帶損害賠償
    責任。又原告因被告前揭侵權行為，致受有合理期待利潤之
    損失新台幣（下同）9,600,000元、商譽損害6,4 00,000元
    。為此，訴請被告連帶賠償其損害等語。求為判決：(一)被告
    應連帶給付原告32,000,000元及自起訴狀繕本送達翌日起至
    清償日止，按年息5%計算之利息。(二)陳明願供擔保，請准宣
    告假執行。
二、被告MIROGLIO公司則以：原告主張被告MIROGLIO公司應向其
    負擔侵權行為損害賠償之請求權基礎，無非係以民法第188
    條第一項規定，主張其應負僱用人監督責任，蓋另一被告
    乙○○○ ○○○○○○為被告MIROGLIO公司執行業務，而於91年4月17
    日親赴至太平洋崇光百貨公司表示，同意授權品揚公司代理
    系爭DREAM品牌之服飾，並簽署「授權書」予太平洋崇光百
    貨公司留存，被告乙○○○ ○○○○○○此舉侵害原告之獨家經銷權
    、商標使用權與信用權，被告MIROGLIO公司為其僱用人應依
    民法第188條第一項規定負連帶賠償責任云云。惟依原告聲
    請證人即太平洋崇光百貨公司經理庚○○經理、課長己○○
    ，原告公司離職員工張智傑及品揚公司負責人戊○○等所有
    證人之證述，均無法證明被告乙○○○ ○○○○○○曾到過太平洋崇
    光百貨公司敦南新館，更遑論證明其向太平洋崇光百貨公司
    的任何人表示同意授權品揚公司代理系爭DREAM品牌服飾。
    是原告並既未能舉證證明被告乙○○○ ○○○○○○有何侵權行為之
    不法行為，則其主張被告MIROGLIO公司應負連帶損害賠償責
    任云云，則乏所據。退萬步言，縱被告乙○○○ ○○○○○○果為任
    何侵權行為（此為假設，被告仍否認），亦為其個人行為，
    與被告MIROGLIO公司無涉，因其從未指示其為任何侵害原告
    權益之行為，故被告MIROGLIO公司無須與其共同連帶負擔損
    害賠償責任。更何況原告所稱之損害額，亦未證明其確受有
    該等損害，被告亦否認其有損害，且原告亦未證明其所稱之
    損害與所稱侵權行為間之因果關係，其請求自屬無理由，而
    應駁回等語置辯。求為判決：駁回原告之訴及假執行之聲請
    。
三、經查原告主張其從事服飾貿易業務，被告MIROGLIO公司為擴
    展其下之DREAM品牌（下簡稱系爭品牌），而與其簽訂由原
    告取得該品牌服飾於台灣、香港及大陸地區之獨家代理經銷
    商暨商標使用權乙節，有其提出代理經銷契約書暨中文譯本
    在卷，復為被告MIROGLIO公司不爭執，原告前開主張，應堪
    信為真實。次查，原告主張被告MIROGLIO公司將系爭品牌私
    自售貨予其他廠商，迄至91年初，更派被告乙○○○ ○○○○○○來
    台授權品揚時裝有限公司云云，則為被告MIROGLIO公司否認
    在卷，並以前詞置辯，是本件首應首審者，厥為(一)被告MIRO
    GLIO公司是否將系爭品牌私自售貨予其他廠商？(二)91年初，
    其是否派被告乙○○○ ○○○○○○來台授權品揚時裝有限公司？(三)
    原告是否受有損害？損害額若干？(四)原告受有損害與被告間
    有無因果關係？玆述如下：
    (一)查原告雖謂被告乙○○○ ○○○○○○來台授權品揚公司出售系爭
      品牌云云，其固已提出台北市太平洋崇光百貨股份有限公
      司敦南新館彩色照片四紙以供本院審酌，惟本院並依原告
      聲請訊問證人即太平洋崇光百貨公司敦南新館經理庚○○
      到院結證稱：其為太平洋崇光百貨公司敦南新館經理，品
      揚公司於91年1月1日到91年5月31日止，向其敦南店申請
      設櫃，做進口女裝折扣出清，但並不知道是否為系爭品牌
      ，（其並庭呈斯時特賣活動約定書），我要求品揚公司要
      依約定書第6條約定，保證無侵害他人代理權，但並未要
      求品揚公司提出國外原廠授權等語（詳見本院93年7月1日
      言詞辯論筆錄），從而，太平洋崇光百貨公司既對於外國
      品牌設櫃，並未要求提出國外原廠的授權證明，則縱認品
      揚公司於右揭時地確有出售系爭品牌是否屬實，亦難逕謂
      其出售之產品係被告MIROGLIO公司所私自販售、或經被告
      乙○○○ ○○○○○○所授權，是原告前開主張，即難逕謂可採。
    (二)次查，證人即原告離職員工張智傑固到庭證稱：其於91年
      任職原告公司期間，因公司客戶反應太平洋崇光百貨公司
      敦南館有設立原告公司代理之系爭品牌，是其與其公司協
      理王育民在未知會（太平洋崇光百貨公司敦南館）的情況
      下有到現場瞭解狀況，後來崇光百貨公司企劃課課長來與
      我們談，莊課長說他們公司（按即品揚公司）已經獲得該
      品牌義大利公司（即被告MIROGLIO公司）的授權，莊課長
      並提示經過被告乙○○○ ○○○○○○簽署的授權書給我們看，該
      文書是影本等語（見本院93年8月10日言詞辯論筆錄）；
      惟證人即太平洋崇光百貨公司敦南館企劃課課長長己○○
      到院結證稱：91年間我任職太平洋崇光百貨公司，基本上
      外國品牌設櫃不需提出授權證明，原告所提出之照片是在
      我們公司現場拍攝的照片，當時，品揚公司是來設臨時櫃
      ，設櫃後有自稱原告公司員工之人到賣場主張他們是被授
      權的公司，當時我有打電話給品揚公司，詢問他們公司是
      否有代理權，之後品揚公司有傳真英文的證明可以販賣的
      文件給我，傳真文件上的字很小，我只看見戊○○（即品
      揚公司負責人）的中文簽名，另外英文簽名我就不認得，
      該文件是否為被告MIROGLIO公司，我已不記得，當時品揚
      公司可以販賣的品牌，不只系爭品牌，還有其他品牌等語
      （見本院93年9月16日言詞辯論筆錄第），足徵斯時品揚
      公司向太平洋崇光百貨公司敦南新館所申請者，係為折扣
      出清進口女裝所設之「臨時櫃」，並非針對任何特定外國
      品牌服飾，而依前揭證人己○○證詞臨時櫃可以販售多種
      品牌服飾，太平洋崇光百貨公司事實上即應未向品揚公司
      要求提供特定之系爭品牌之國外原廠的授權證明，而證人
      張智傑係原告公司員工，其固證稱己○○曾提示經過被告
      乙○○○ ○○○○○○簽署的授權書給伊看過，惟衡情證人張智傑
      為原告之員工，已難期其所為前證詞難無偏頗，況其所閱
      者僅為影本，是否確為乙○○○ ○○○○○○本人所簽署之授權書
      ？均尚待商榷，本院尚難僅憑證人張智傑所證其曾閱過一
      份文件影本，遽認被告乙○○○ ○○○○○○違約與品揚公司簽署
      授權書乙節為真實。
    (三)末查，證人即品揚公司負責人戊○○復到庭證稱：91年間
      其確為品揚公司負責人，原告提出照片中之系爭品牌，係
      其所取得代理權之商品，我係透過朋友翻譯，已經沒有印
      象接洽對象是否被告MIROGLIO公司，對被告乙○○○ ○○○○○○
      亦沒有印象，但當初對方有同意授權我銷售系爭品牌，並
      取得代理權，但我並未與對方簽立任何書面文件或契約等
      語（見本院94 年5月3日言詞辯論筆錄），從而，依證人
      戊○○證詞固可得知品揚公司於右揭時地曾經銷售系爭品
      牌服飾，惟尚難確定其是否係與被告MIROGLIO公司交易？
      有無經被告乙○○○ ○○○○○○授權？
四、綜上所述，原告主張被告乙○○○ ○○○○○○於右揭時地有不法之
    侵權行為云云，尚乏所據，已如前述，從而，被告MIROGLIO
    公司抗辯其無庸依民法第188條第1項規定與被告乙○○○  ○○○○○○負連帶損害賠償責任等語，尚可採信。從而，原告主張依
    民法第184條第1項前、段後段及第2項、第188條第1項規定
    ，請求被告連帶賠償原告32,000,000元及自起訴狀繕本送達
    翌日起至清償日止，按年息5%計算之利息，即為無理由，不
    應准許。又原告本訴既經駁回，其所為假執行之聲請，即失
    所附麗，併應予駁回。
五、結論：原告之訴為無理由，依民事訴訟法第385條第1項前段
    、第78條，判決如主文。
中　　華　　民　　國　　94　　年　　5 　　月　　30　　日
                    民事第五庭法　    官　賴劍毅
以上正本係照原本作成
如對本判決上訴，須於判決送達後20日內向本院提出上訴狀
中　　華　　民　　國　　94　　年　　5 　　月　　30　　日
                  　　　　　　法院書記官　吳芳玉
